臺灣花蓮地方法院民事裁定
110年度消債職聲免字第9號
聲  請  人  
即債務人    徐麗瓊  
代  理  人  高逸軒律師（法扶律師）
上列債務人聲請免責事件，經本院裁定終止清算程序確定，裁定
如下：
    主      文
債務人徐麗瓊應予免責。
    理      由
一、按法院為終止或終結清算程序之裁定確定後，除別有規定外
    ，應以裁定免除債務人之債務。法院裁定開始清算程序後，
    債務人有薪資、執行業務所得或其他固定收入，扣除自己及
    依法應受其扶養者所必要生活費用之數額後仍有餘額，而普
    通債權人之分配總額低於債務人聲請清算前二年間，可處分
    所得扣除自己及依法應受其扶養者所必要生活費用之數額者
    ，法院應為不免責之裁定。但債務人證明經普通債權人全體
    同意者，不在此限。債務人有下列各款情形之一者，法院應
    為不免責之裁定。但債務人證明經普通債權人全體同意者，
    不在此限：一、於七年內曾依破產法或本條例規定受免責。
    二、故意隱匿、毀損應屬清算財團之財產，或為其他不利於
    債權人之處分，致債權人受有損害。三、捏造債務或承認不
    真實之債務。四、聲請清算前二年內，因消費奢侈商品或服
    務、賭博或其他投機行為，所負債務之總額逾聲請清算時無
    擔保及無優先權債務之半數，而生開始清算之原因。五、於
    清算聲請前一年內，已有清算之原因，而隱瞞其事實，使他
    人與之為交易致生損害。六、明知已有清算原因之事實，非
    基於本人之義務，而以特別利於債權人中之一人或數人為目
    的，提供擔保或消滅債務。七、隱匿、毀棄、偽造或變造帳
    簿或其他會計文件之全部或一部，致其財產之狀況不真確。
    八、故意於財產及收入狀況說明書為不實之記載，或有其他
    故意違反本條例所定義務之行為，致債權人受有損害，或重
    大延滯程序。債務人必要生活費用，以最近一年衛生福利部
    或直轄市政府所公告當地區每人每月最低生活費一點二倍定
    之。受扶養者之必要生活費用，準用第一項規定計算基準數
    額，並依債務人依法應負擔扶養義務之比例認定之。消費者
    債務清理條例（下稱消債條例）第132 至134條、第64條之2
    第1至2項分別定有明文。
二、經查：
  ㈠本件債務人於民國108年7月25日向本院聲請清算，經本院以1
    08年度消債清字第6號裁定自108年10月31日上午9時起開始
    清算程序，又經本院於110年4月14日以109年度司執消債清
    字第4號裁定清算程序終止等情，業經本院依職權調取上開
    案卷核閱屬實，依首揭規定，本院應裁定是否准許債務人免
    責。另經詢問全體無擔保債權人，對於債務人是否應予免責
    一節表示意見，債權人並未同意債務人免責。又債權人黃詩
    庭於111年3月17日本院行調查程序時到院陳稱債務人欠錢的
    原因是因為他把錢部分拿去投資，我認為這樣不能免責。債
    務人投資股票的錢應該不只10萬元，另外他說別人的支票部
    分，那是別人的債務，為什麼是債務人再去跟別人借錢還別
    人的債務，這樣很奇怪等語。
　㈡再者，債務人陳稱於本件清算開始後，仍係於台灣人壽保險
    股份有限公司擔任保險員，無底薪，月薪約新臺幣（下同）
    1萬多元，今年偶爾有人會叫我去打掃，會做打掃的臨時工
    ，一天約1000多元，加一加到現在也不超過1萬元，去年開
    始兒子每月給我3,000元等語，有其提出之108、109年度綜
    合所得稅各類所得資料清單、全國財產稅總歸戶財產查詢清
    單、人身保險業務員登錄證等影本附於上開卷宗及本院卷可
    參。查本件清算開始之時間為108年10月31日，又債權人於1
    08年度之給付所得依上開108年度綜合所得稅各類所得資料
    清單資料顯示為195,417元、換算後108年平均每月所得為16
    ,285元（小數點後位四捨五入）。故清算後108年間之收入
    為32,570元（即算108年10月31日至12月31日，約2個月，計
    算式：16,285×2＝32,570）。而依債務人109年度之給付所得
    依上開109年度綜合所得稅各類所得資料清單資料顯示為225
    ,335元。另債務人110年度迄今之給付金額部分（算至111年
    2月），依債務人之主張為月收入約1萬多元，參酌其所述之
    上開狀況及其年齡、之前之收入狀況等，每月總平均收入應
    約為15,000元（依債務人稱月收入約1萬多元，加上掃地部
    分不固定收入後，平均1個月以12,000元計算，加上其兒子
    給的3,000元，合計為15,000元）。以上本件清算開始後之1
    08年10月31日起至111年2月份間之債務人收入約為467,905
    元（計算式：32,570＋225,335＋15,000×14＝467,905）。衡以
    消債條例第64條之2規定，依衛生福利部公布之108、109年
    度臺灣省每人每月最低生活費12,388元乘以1.2倍金額即14,
    866元、110年度臺灣省每人每月最低生活費13,288元乘以1.
    2倍金額即15,946元、111年度臺灣省每人每月最低生活費14
    ,230元乘以1.2倍金額即17,076元（小數點後位均四捨五入
    ），計算債務人必要生活費用之數額為108年部分為29,732
    元（即算108年10月31日至12月31日，約2個月，計算式：14
    ,866×2＝29,732）、109年部分為178,392元（計算式：14,86
    6×12＝178,392）。110年部分為191,352元（計算式：15,946
    ×12＝191,352）。111年部分為34,152元（計算式：17,076×2
    ＝34,152）。以上本件清算開始後之108年10月31日起至111
    年2月份間之債務人必要生活費用約為433,628元（計算式：
    29,732＋178,392＋191,352＋34,152＝433,628）。故以債務人
    之收入扣除上開自己之必要生活費用後，仍有餘額。
　㈢又依本院調取之109年度司執消債清字第4號民事卷所附之該
    案109年11月26日及110年4月14日民事裁定內容可知，本件
    債務人係提出41,134元現金供全體債權人分配而清算終結。
    故債權人分配總額即為41,134元。
　㈣另查債務人係於108年7月25日向本院聲請清算，清算前兩年
    即106年7月26日起至108年7月25日之期間，依衛生福利部公
    布之106年度、107年度、108年度間之臺灣省每人每月最低
    生活費分別為11,448元、12,388元、12,388元，以此等金額
    均乘以1.2倍後，金額分別為13,738元、14,866元、14,866
    元（小數點後位四捨五入），做為計算債務人所必要之生活
    費用數額，故債務人於106年7月26日至106年12月31日之必
    要生活費用數額應共為71,349元（計算式：13,738×5＋13,73
    8×6/31＝71,349，小數點後位四捨五入）、107年度之必要生
    活費用數額應共為178,392元（計算式：14,866×12＝178,392
    ）、108年1月1日至108年7月25日之必要生活費用數額應共
    為101,185元（計算式：14,866×6＋14,866×25/31＝101,185，
    小數點後位四捨五入）。以上清算前2年債務人必要之生活
    費用數額合計共350,924元。另債務人於106年度之收入依其
    於本院108年度消債清字第6號事件提出之106年度綜合所得
    稅各類所得資料清單資料顯示給付總額為157,504元，換算
    後平均月收入為13,125元（小數點後位四捨五入），故其自
    106年7月26日起至106年12月31日止之平均收入為68,165元
    （計算式：13,125×5＋13,125×6/31＝68,165，小數點後位四
    捨五入），債務人於107年度之收入依其於本院108年度消債
    清字第6號事件提出之107年度綜合所得稅各類所得資料清單
    資料顯示給付總額為200,677元。債務人於108年度之給付所
    得依上開108年度綜合所得稅各類所得資料清單資料顯示為1
    95,417元，換算後平均月所得為16,285元（小數點後位四捨
    五入），故其自108年1月1日起至108年7月25日止之平均收
    入為110,843元（計算式：16,285×6＋16,285×25/31＝110,843
    ，小數點後位四捨五入），合計債務人本件聲請清算前2年
    之可處分所得金額共為379,685元（計算式：68,165＋200,67
    7＋110,843＝379,685）。以此金額379,685元，扣除上述之債
    務人必要生活費用數額350,924元後，金額為28,761元，低
    於上述之本件債權人分配總額41,134元。故本件即不符合消
    債條例第133條規定之「普通債權人之分配總額低於債務人
    聲請清算前二年間，可處分所得扣除自己及依法應受其扶養
    者所必要生活費用之數額者，法院應為不免責之裁定」之要
    件。
　㈤是債務人之財產狀況核與消債條例第133條前段規定應為不免
    責裁定之要件不合，自不得依該規定為不免責之裁定。
　㈥至於債權人黃詩庭上開所述本件債務人有投資等投機行為部
    分，並未提出任何證據證明之，且為債務人否認其有符合消
    債條例第134條第1項第4款之要件。又本件復查無債務人有
    何符合消債條例第134 條各款所列之不免責事由，自不得依
    此規定裁定不免責。
三、綜上所述，債務人經法院終止清算程序之裁定確定後，本院
    依消債條例第136 條規定通知全體無擔保債權人就債務人是
    否應予免責乙節以書面及到場陳述意見，其等雖表示反對債
    務人免責，並主張債務人有消債條例第133條及第134條各款
    不免責事由，但經本院調查結果，並審酌債務人收入及支出
    狀況，與其積欠債務之內容、原因等情，認債務人並無前揭
    條文各款所定之情事，依上說明，自應依首開規定裁定本件
    債務人免責，爰裁定如主文。
中　　華　　民　　國　　111 　年　　3 　　月　　21　　日
                  消債法庭      法  官  鍾志雄 　
以上正本係照原本作成。
如不服本裁定，應於正本送達後10日內向本院提出抗告狀。（須
按他造當事人之人數附繕本），並繳納抗告費新臺幣1,000元。
中　　華　　民　　國　　111 　年　　3 　　月　　21　　日
　　　　　　　　　　　　        書記官  胡釋云